【裁判字號】    92,訴,841
【裁判日期】    920716
【裁判案由】    強盜等
【裁判全文】
臺灣桃園地方法院刑事判決                          九十二年度訴字第八四一號
    公  訴  人  臺灣桃園地方法院檢察署檢察官
    被      告  乙○○
    指定辯護人  本院公設辯護人  丙○○
右列被告因強盜等案件，經檢察官提起公訴（九十二年度偵字第四六七九號），本院
判決如左：
    主  文
乙○○竊盜，處有期徒刑參月，機車鑰匙壹支，沒收之；又意圖為自己不法之所有，
攜帶兇器，以強暴、脅迫至使不能抗拒而取他人之物，未遂，處有期徒刑肆年，扣案
菜刀壹把，雨衣壹件、口罩壹個、安全帽壹頂，均沒收。應執行有期徒刑肆年貳月，
扣案菜刀壹把，雨衣壹件、口罩壹個、安全帽壹頂及機車鑰匙壹支，均沒收之。
    事  實
一、乙○○前因犯肅清煙毒條例等案件，分別經判處罪刑確定，於民國八十五年十二
    月二十七日入監服刑後，於八十八年九月一日因縮短刑期假釋出監，假釋期間至
    民國九十二年十二月二十二日屆滿，詎於假釋期間內，猶不知悔改，意圖為自己
    不法之所有，於九十二年三月三日十時許，在桃園縣中壢市○○路五四六號前，
    持自備之鑰匙一支，竊取甲○○使用、陳麗蓮所有之車牌ＱＱＱ—一九○號輕型
    機車，得手後供己騎用。復意圖為自己不法之所有，於同年三月三日十六時五十
    分許，頭戴安全帽、口罩，並身穿雨衣，駕駛上開竊得之機車，在中壢市○○路
    三一七號前，見丁○○甫自一旁之提款機提領現款，即利用丁○○進入車牌Ｓ九
    —八六五九號自用小客車駕駛座之機會，侵入車內之右前座，持預藏之凶器菜刀
    一把，脅迫丁○○交出皮包，因丁○○拒絕並大聲呼救，乙○○乃以強暴之方式
    出手強搶皮包，而與丁○○在車內拉扯，嗣因一旁之民眾發覺有異，上前將乙○○制伏，並報警前來處理而未得逞，經警當場扣得乙○○所有之菜刀、榔頭各一
    把，雨衣一件、口罩一個、安全帽一頂及機車鑰匙一支，且查獲前開竊得之機車
    。
二、案經甲○○、丁○○告訴由桃園縣政府警察局中壢分局報請台灣桃園地方法院檢
    察署檢察官偵查起訴。
    理  由
一、竊盜部分：
    訊據被告乙○○對於竊盜犯行坦承不諱，惟行竊之地點、時間與告訴人甲○○指
    述失竊地點、時間有異，其在警詢時供稱：「於民國九十二年三月三日十時許在
    中壢市○○路五四六號有一家全國電子前偷的」，而在本院審理時供稱：「我在
    九十二年三月三日早上十點多於中壢市○○路靠近環南路那邊，拿撿到的鑰匙去
    開甲○○停放在該處之輕型機車」，經查：桃園縣中壢市○○路與環南路口同有
    一家全國電子，被告既自白有偷竊之行為，即無理由再三謊稱犯案地點非告訴人
    指述失竊之地點，又衡情被告在警詢時係最接近犯案時間，當時所供為記憶最清
    楚之情況下，故其自白犯罪時間、地點應為事實，而被告在警詢及本院審理時所
    供行竊之地點均係在全國電子前，但地址卻不同，應屬記憶不清所致。其他犯罪
    事實已經告訴人甲○○迭於警詢及偵查中指述明確，又有贓物領據在卷可稽，被
    告竊盜犯行已堪認定。
二、強盜部分：
    按強盜罪之強暴、脅迫，以所施用威嚇之程度，客觀上足以壓抑被害人之意思，
    至使不能抗拒為已足，至施用之威嚇手段，客觀上是否足以壓抑被害人之意思自
    由，應依一般人在同一情況下，其意思自由是否因此受壓制為斷，不以被害人之
    主觀意思為準（最高法院八十七年度台上字第三七０五號判決可資參照），且強
    盜罪所施用之強暴、脅迫手段，袛須足以壓抑被害人之抗拒，使其喪失意思自由
    為已足，縱令被害人無實際抗拒行為，仍於強盜罪之成立，不生影響（最高法院
    八十六年度台上字第四五０三號判決可資參照）被告於警詢及偵查中均坦承手持
    菜刀強行取走被害人丁○○之皮包，在本院審理時卻辯稱：「我一上車就用手拉
    她的皮包，我有帶刀子，但我沒有拿出來用，我只有放在身上，被害人並不會看
    到，我只是乘他不注意的情況下，想要拉走她的皮包」，「當時我是側身進車子
    裡，刀子是用右手拿著，放在我身後，被害人應該看不到。」惟被害人丁○○在
    警詢、偵查中均指述：「有一名男子從我車右前側開啟車門上車後亮出一把菜刀
    作勢要我將黑色背包給他」及「沒有用菜刀抵住我，但將菜刀亮出來」，被告前
    於警詢、偵訊時均坦承手持菜刀，於本院審理時卻否認拿刀脅迫被害人交付皮包
    ，顯是企圖掩飾己過、企求較輕之徒刑，不足採信。且被告已坦承動手強行將皮
    包搶走，並供稱：「我上車搶她的皮包，她就喊搶，方拉扯中，路人就把我
    制服。」一情，已達以強暴至使不能抗拒的地步，該當強盜罪之構成要件，又其
    坦承有攜帶菜刀，自係該當刑法第三百三十條之攜帶兇器加重盜罪，此與被害
    人丁○○指述及證人黃財向證述之情形相符，又有贓物領據及扣案如犯罪事實欄
    所載之物可資佐證，足認被告確有攜帶兇器以強暴至使不能抗拒而取他人之物、
    後路人發現出面制止始未取得財物等行為無訛，被告犯行已堪認定。
三、核被告所為，係犯刑法第三百二十條第一項之竊盜罪及同法第三百三十條第二項
    、第一項之加重強盜未遂罪。其已著手於強盜行為之實行而未發生犯罪之結果，
    為未遂犯，依刑法第二十六條前段之規定，減輕其刑。被告所犯上開二罪間，犯
    意各別，構成要件有異，應予分論併罰。被告有如犯罪事實欄所載之前科，有台
    灣高等法院被告全國前案記錄表在卷可按，爰審酌被告年輕力壯，不思正途賺取
    財物，欲強取他人財物以致富之犯罪動機，雖後未得手，惟對社會治安及告訴人
    所生危害非輕，又其蒙受假釋寬典，竟不知改過向善，且正值壯年，不思循正當
    途徑賺取財富，手持凶器當街強盜婦女財物，戕害社會治安甚鉅，又念及被告犯
    後坦承犯行，後為企求較輕之圖形而試圖掩飾己過等一切情狀，分別量處如主文
    所示之刑，併定其應執行之刑，以示懲戒。又如犯罪事實欄所載之扣案物品，除
    榔頭乙把係放在機車內，未經被告使用，而與其犯罪無關外，其餘物品為被告所
    有，供犯罪所用之物，依同法第三十八條第一項第二款之規定，分別宣告沒收。
據上論斷，應依刑事訴訟法第二百九十九條第一項前段，刑法第三百二十條第一項、
第三百三十條第二項、第一項、第二十六條前段，第三十八條第一項第二款、第五十
一條第五款、第九款、罰金罰鍰提高標準條例第一條前段，判決如主文。
本案經檢察官蔡正雄到庭執行職務。
中      華      民      國      九十二      年     七    月    十六     日
                                臺灣桃園地方法院刑事第二庭
                                    法  官  沈 士 亮
右正本證明與原本無異。
如不服本判決，應於判決送達後十日內向本院提出上訴狀( 應附繕本 )，上訴於
臺灣高等法院。
                                    書記官  邱 志 堅
中      華      民      國      九十二      年     七    月    十八     日
附錄本案論罪科刑法條全文：
中華民國刑法第三百二十條
 (普通竊盜罪、竊佔罪)
意圖為自己或第三人不法之所有，而竊取他人之動產者，為竊盜罪，處五
年以下有期徒刑、拘役或五百元以下罰金。
意圖為自己或第三人不法之利益，而竊佔他人之不動產者，依前項之規定
處斷。
前二項之未遂犯罰之。
中華民國刑法第三百三十條
犯強盜罪而有第三百二十一條第一項各款情形之一者，處七年以上有期徒
刑。
前項之未遂犯罰之。


司法院資訊處製作；財團法人民間司法改革基金會備份。
